【裁判字號】    99,再,75
【裁判日期】    991130
【裁判案由】    營利事業所得稅
【裁判全文】
臺北高等行政法院判決
                                        99年度再字第75號
再審原告    光發鍍金股份有限公司
代  表  人  江國松
訴訟代理人  葉維惇  會計師
            郭士功  律師
            周志安  律師
再審被告    財政部臺灣省北區國稅局
代  表  人  吳自心（局長）住同上
送達代收人  陳奕璋
上列當事人間因營利事業所得稅事件，再審原告對最高行政法院
中華民國98年12月10日98年度判字第1486號判決（本院96年度訴
字第697 號上訴事件），依行政訴訟法第273 條第1 項第14款提
起再審之訴，經最高行政法院移送本院（該院99年度裁字第991
號裁定）。本院判決如下：
    主  文
再審之訴駁回。
再審訴訟費用由再審原告負擔。
    理  由
一、再審被告代表人原為陳文宗，民國（下同）99年6 月30日變
    更為邱政茂，嗣99年7 月23日再變更為吳自心，茲由其具狀
    聲明承受訴訟，核無不合，應予准許。
二、按行政訴訟法第273 條第1 項明文：「有下列各款情形之一
    者，得以再審之訴對於確定終局判決聲明不服。但當事人已
    依上訴主張其事由或知其事由而不為主張者，不在此限：（
    略）14、原判決就足以影響於判決之重要證物漏未斟酌。」
    另再審之訴顯無再審理由者，得不經言詞辯論，以判決駁回
    之，亦有同法第278 條第2 項規定可據。所謂重要證物漏未
    斟酌者，改制前行政法院85年度判字第726 號裁判指明「依
    據採證法則而為事實之認定，係屬取捨證據認定事實之職權
    行使，非再審之原因」，是所謂原判決就足以影響於判決之
    重要證物漏未斟酌者，係指事實審言詞辯論終結前，已經存
    在並為證據聲明之證據，而事實審並未認為不必要而仍忽略
    證據聲明未為調查，或已為調查而未就其調查之結果予以判
    斷者而言。若已在前判決理由中說明其為不必要之證據，或
    說明就調查之結果並不能為有利於再審原告之事實判斷，則
    為已加斟酌，自不得憑以主張為再審理由。
三、本案審理範圍：
  (1)再審原告就87、88年營利事業所得稅事件，均提起再審：
    87年營利事業所得稅事件，再審原告對最高行政法院98年
      度判字第1486號判決（本院96年度訴字第69 7號上訴事件
      ），依行政訴訟法第273 條第1 項第14款提起再審之訴，
      經最高行政法院移送本院（該院99年度裁字第991 號裁定
      ）審理。
    88年營利事業所得稅事件，再審原告對最高行政法院98年
      度判字第1476號判決（本院96年度訴字第696 號上訴事件
      ），依行政訴訟法第273 條第1 項第14款提起再審之訴，
      經最高行政法院移送本院（該院99年度裁字第882 號裁定
      ）。，由本院另案（本院99年度再字第76號）審理中。
  (2)本件再審原告具狀向最高行政法院提起再審，但其再審聲明
    除涉及最高行政法院98年度判字第1486號判決外，亦聲明廢
    棄本院96年度訴字第697 號判決（參最高行政法院99年度裁
    字第991 號卷p.15），並於99年2 月2 日再審補充理由狀中
    主張最高行政法院98年度判字第1486號判決及本院96年度訴
    字第696 號判決（按應係本院96年度訴字第697 號判決之誤
    繕）均有行政訴訟法第273 條第1 項第14款之再審事由（參
    最高行政法院99年度裁字第991 號卷p.30-31 、p.33）。依
    行政訴訟法第275 條第1 項規定：「再審之訴專屬為判決之
    原行政法院管轄。」同條第3 項規定，對於最高行政法院判
    決，本於第273 條第1 項第9 款至第14款事由聲明不服者，
    專屬原高等行政法院管轄，故本件再審原告雖向最高行政法
    院提起再審之訴，經該院就行政訴訟法第273 條第1 項第14
    款部分移由本院審理，本院除就該部分予以審理外，再審原
    告指摘本院96年度訴字第696 號判決亦具行政訴訟法第273
    條第1 項第14款所定之再審事由部分，本院自當應併予審理
    。
  (3)故本案僅就87年營利事業所得稅事件（本院96年度訴字第69
    7 號判決，及最高行政法院98年度判字第1486號判決）之再
    審事件審理，而不及另案88年營利事業所得稅事件（本院96
    年度訴字第697 號判決，及最高行政法院98年度判字第1476
    號判決）之再審事件。
四、事實概要：
  (1)再審原告係經營金屬品表面電鍍、板金、烤漆製造業，於87
    年度營利事業所得稅結算申報：1.列報營業費用－佣金支出
    新臺幣（下同）68,596,803元，經再審被告初查以其交易對
    象為國內廠商，再審原告未申報有外銷收入，而佣金受款人
    為國外公司，且未能提示仲介事實之佐證資料供核，乃不予
    認列，核定為0 元；2.列報研究與發展支出32,490,687元及
    可抵減稅額5,311,576 元，再審被告初查以其中22,691,634
    元係再審原告為客戶代購模具成本，非屬研究與發展範圍，
    乃否准認列，核定研究與發展支出為9,799,053 元及可抵減
    稅額1,469,858 元，補徵營利事業所得稅額21,022,293元。
    再審原告不服，申請復查，經再審被告於95年6 月5 日以北
    區國稅法一字第0950012358號復查決定駁回，經提起訴願，
    亦遭決定駁回，遂提起行政訴訟。
  (2)經本院96年度訴字第697 號判決駁回再審原告之訴，再審原
    告不服遂對之提起上訴，經最高行政法院98年度判字第1486
    號判決駁回上訴，再審原告猶未甘服，復對之提起再審之訴
    。就依行政訴訟法第273 條第1 項第1 款之再審事由部分，
    經最高行政法院99年度裁字第990 號裁定駁回；而依行政訴
    訟法第273 條第1 項第14款之再審事由部分，經最高行政法
    院認為專屬本院管轄，而以該院99年度裁字第991 號裁定移
    送本院。
五、兩造陳述略以：
  (1)本件再審意旨略以：再審原告曾於最高行政法院提出收受佣
    金對象香港YIK CHEONG INTERNATIONAL LIMITED（以下簡稱
    YIK 公司）係經香港匯豐銀行核准設立帳戶之法人，且其主
    體確實存在及有關仲介勞務支付佣金等證據，並於上訴時指
    摘本院96年度訴字第697 號判決對此事實及證據並未審酌及
    說明，有判決不備理由及證據判斷違背經驗法則等判決違背
    法令之情事。然原確定判決及本院96年度訴字第697 號判決
    對此足以影響判決之重要證物漏未審酌，並未於判決理由中
    予以判斷，有行政訴訟法第273 條第1 項第14款之再審事由
    ，而聲明：「1.最高行政法院98年度判字第1486號判決廢棄
    。
    2.大院96年度訴字第697 號判決廢棄。3.上廢棄部分之訴願
    決定及原處分（含復查決定）均撤銷。4.再審及一、二審訴
    訟費用由再審被告負擔」云云。
  (2)再審被告則以原告之主張業經判決確定並詳為審酌論駁在案
    ，亦無發現未經斟酌之證物，要難符合行政訴訟法第273 條
    第1 項第14款規定之要件，所訴核無足採，而聲明：「再審
    之訴駁回，再審訴訟費用由再審原告負擔」。
六、本院認定：
  (1)本件原確定判決係以再審原告無法證明香港YIK 公司於系爭
    年度有為再審原告提供仲介勞務之事實，而維持再審被告否
    准再審原告關於佣金支出之核定（參見本院96年度訴字第69
    7 號判決書p-20，及最高行政法院98年度判字第1486號判決
    書p-16）。至於有無資金於相關銀行帳戶內匯出或流回，所
    涉者為金錢之流動，無助於有無提供仲介勞務之認定，是此
    項證據方法並不足以影響確定判決，自非屬漏未斟酌之重要
    證據。
  (2)再審原告所指YIK 公司，係經香港匯豐銀行核准設立帳戶之
    法人，且其主體確實存在及有關仲介勞務支付佣金等證據，
    並於上訴程序，指摘本院96年度訴字第697 號判決對此事實
    及證據並未審酌及說明（見最高行政法院98年度判字第1486
    號卷p-58所稱之上證一）予以主張，並經上訴判決予以駁斥
    不採（參見最高行政法院98年度判字第1486號判決書p-13至
    p-15）。是此部分再審原告所稱之重要證據漏未斟酌之再審
    事由，既已依上訴而為主張，揆諸前述行政訴訟法第273 條
    第1 項但書所揭示之再審制度補充性質，同一事由自不得再
    援為再審之主張。
  (3)綜上所述，再審原告提起本件再審之訴，依其起訴之事實，
    顯無理由，爰不經言詞辯論逕以判決駁回之。本件事證已臻
    明確，兩造其餘攻擊防禦方法均與本件判決結果不生影響，
    故不逐一論述，併此敘明。
七、據上論結，本件再審之訴顯無理由，依行政訴訟法第278 條
    第2 項、第98條第1 項前段，判決如主文。
中    華    民    國    99    年    11    月    30    日
                    臺北高等行政法院第七庭
                              審判長法  官  帥嘉寶
                                    法  官  畢乃俊
                                    法  官  陳心弘
上為正本係照原本作成。
如不服本判決，應於送達後20日內向本院提出上訴狀並表明上訴
理由，如於本判決宣示後送達前提起上訴者，應於判決送達後20
日內補提上訴理由書（須按他造人數附繕本）。
中    華    民    國    99    年    11    月    30    日
                                    書記官  鄭聚恩

司法院資訊處製作；財團法人民間司法改革基金會備份。
